【裁判字號】    99,交聲,79
【裁判日期】    990609
【裁判案由】    違反道路交通管理處罰條例
【裁判全文】
臺灣宜蘭地方法院交通事件裁定          99年度交聲字第79號
移送  機關  交通部公路總局臺北區監理所板橋監理站
異  議  人
即受處分人  甲○
上列異議人即受處分人因違反道路交通管理處罰條例案件，對於
交通部公路總局臺北區監理所板橋監理站於民國99年3月10日所
為之板監裁字第41-Q00000000號裁決處分，聲明異議，本院裁定
如下：
    主  文
異議駁回。
    理  由
一、原處分機關係以：異議人即受處分人甲○駕駛車牌號碼M62-
    160號重型機車，於民國98年8月14日17時37分，行經宜蘭縣
    頭城鎮○○路○段673巷口，因有闖紅燈之違規事實，為宜蘭
    縣政府警察局礁溪分局頭城分駐所警員發覺攔停，並要求其
    靠路邊停車接受稽查，惟異議人竟未依指示停車接受稽查而
    駕車加速逃逸，舉發機關以有「闖紅燈」、「違反處罰條例
    之行為，拒絕停車接受稽查而逃逸」之違規行為，製單舉發
    。嗣經原處分機關依道路交通管理處罰條例第53條第1項、
    第60條第1項、第63條第1項第1款、第3款規定，及違反道路
    交通管理事件統一裁罰基準表之裁處標準，裁處新臺幣（下
    同）7千2百元罰鍰，並記違規點數4點。
二、聲明異議意旨略以：異議人對於違規事實均不爭執，但異議
    人因長期未居住在臺北縣永和市○○路237巷7號2樓戶籍地
    ，而未收到舉發違反道路交通管理事件通知單（下稱舉發通
    知單），係異議人至監理站辦理他案罰鍰分期付款時始知有
    本件違規，為此聲明異議，請求撤銷原處分云云。
三、按汽車駕駛人，行經有燈光號誌管制之交岔路口闖紅燈者，
    處1千8百元以上5千4百元以下罰鍰；又汽車駕駛人，駕駛汽
    車有違反本條例之行為，經交通勤務警察或依法令執行交通
    稽查任務人員制止時，不聽制止或拒絕停車接受稽查而逃逸
    者，除按各該條規定處罰外，處3千元以上6千元以下罰鍰，
    道路交通管理處罰條例第53條第1項、第60條第1項定有明文
    。次按汽車駕駛人有第60條第1項、第53條之情形者，除依
    原條款處罰鍰外，並各記違規點數1點、3點，道路交通管理
    處罰條例第63條第1項第1款、第3款定有明文。
四、經查：
  (一)異議人即受處分人甲○對於其所有之車牌號碼M62-160號重
    型機車，於98年8月14日17時37分，行經宜蘭縣頭城鎮○○
    路○段673巷口，因有闖紅燈之違規事實，為宜蘭縣政府警察
    局礁溪分局頭城分駐所警員發覺攔停，並要求其靠路邊停車
    接受稽查，惟其竟未依指示停車接受稽查而駕車加速逃逸，
    舉發機關以有「闖紅燈」、「違反處罰條例之行為，拒絕停
    車接受稽查而逃逸」之違規行為，製單舉發之事實，並不爭
    執（見本院卷第43頁），復有宜蘭縣警察局宜警交字第Q000
    00000號舉發通知單1張、宜蘭縣政府警察局礁溪分局99年3
    月29日警礁交字第0994003591號函附蒐證彩色照片18張在卷
    足憑（見本院卷第9頁、第30頁至第39頁），是異議人確有
    上開違規之行為，堪以認定。
  (二)異議人雖辯稱：伊因長期未居住在上開戶籍地，而未收到舉
    發通知單云云，並提出房屋租賃契約書節本1份為證。然查
    ：
  1.按逕行舉發之舉發通知單，應按已查明之資料填註車牌號碼
    、車輛種類、車主姓名及地址，並於通知單上方空白處加註
    逕行舉發之文字後，由舉發機關送達被通知人；又處理違反
    道路交通管理事件，有關文書送達之程序，依行政程序法之
    規定；道路交通管理事件統一裁罰基準及處理細則第11條第
    1項第4款、第5條規定，分別定有明文。再送達，於應受送
    達人之住居所、事務所或營業所為之。但在行政機關辦公處
    所或他處會晤應受送達人時，得於會晤處所為之；於應送達
    處所不獲會晤應受送達人時，得將文書付與有辨別事理能力
    之同居人、受雇人或應送達處所之接收郵件人員，行政程序
    法第72條第1項、第73條第1項分別定有明文。揆諸前揭法條
    規定，有關本件舉發通知單之送達，自應適用行政程序法有
    關文書送達之程序。
  2.本件異議人之戶籍地址與其所有車牌號碼M62-160號重型機
    車之車籍地址均為臺北縣永和市○○路237巷7號2樓，迄今
    並未變更，此有車號查詢汽車車籍資料、異議人個人基本資
    料查詢結果各1份在卷可稽（見本院卷第21頁至第22頁），
    而本件舉發通知單係於98年8月27日送達異議人上開戶籍地
    ，並經同居一處之異議人叔叔趙玉薪代為收受，此有宜蘭縣
    政府警察局礁溪分局送達證書、全戶戶籍資料查詢結果各1
    份在卷可憑（見本院卷第12頁、第24頁），揆諸前揭說明，
    自應認本件舉發通知單業已合法送達，該同居之人簽收文書
    之效力，應與送達本人收受相同，至於該同居人已否轉交，
    何時轉交，則均非所問。
  3.況汽車駕駛人之住址有變更者，應填具異動登記書，檢同身
    分證或戶口名簿，向公路監理機關申請，道路交通安全規則
    第75條第1款定有明文。是異議人倘有遷徙住所事實，自負
    有依該條規定辦理住址變更異動之義務，否則其片面遷徙住
    所又不依法辦理異動，交通監理機關又有何管道得知異議人
    住所變更之事實，自僅能就異議人原登記車籍地址或異議人
    之住所地址送達文書，此時倘異議人無從親自收受文書，其
    不利益自當歸由未盡申請地址異動義務之異議人自行承擔。
  4.且交通部公路局亦訂定「公路監理電腦系統車輛車籍及駕駛
    人駕籍增設『通信地址』欄位作業注意事項」第1條規定：
    「車主、駕駛人依規定向公路監理機關申領之車輛牌照、駕
    駛執照，係以戶籍住所為登記地址；基於社會現況及便民原
    則，並因應車主、駕駛人需要，於公路監理電腦系統車籍及
    駕籍檔中增列通信地址，以利公路監理機關各項通知單之寄
    達，特訂定本注意事項」；其第6條規定：「公路監理機關
    受理車主、駕駛人申請增設『通信地址』後，應立即登載於
    公路監理電腦系統之車籍及駕籍檔中；爾後各項便民服務之
    通知事項及汽車燃料使用費繳款通知、汽車使用牌照稅繳款
    通知及違規通知單、裁決書之送達，皆以通信地址寄發」。
    亦即，「通信地址」之增設，一旦經車主或駕駛人填寫申請
    書為登記，公路監理機關自應登載於電腦系統中，並依該址
    送達，以達「基於社會現況及便民原則，並因應車主、駕駛
    人需要」之訂定目的。然異議人未曾向公路監理機申請增設
    「通信地址」，此為異議人所自承（見本院卷第44頁），則
    異議人怠於申請增設「通信地址」，其自應隨時注意戶籍地
    址有無相關郵件送達，尚不能以上開送達地址不符實際居住
    或通信地址為由，主張不可歸責或不應受罰，異議人仍以前
    詞置辯，顯不足採。
  5.綜上所述，本件舉發通知單已合法送達異議人，而異議人並
    未於舉發通知單所載應到案日期98年9月13日前繳納罰鍰或
    到案聽候裁決，至原處分機關於99年3月10日為本件裁決時
    ，顯已逾越應到案期限60日以上，原處分機關依道路交通管
    理處罰條例第53條第1項、第60條第1項、第63條第1項第1款
    、第3款規定，及違反道路交通管理事件統一裁罰基準表之
    裁處標準，據以裁處罰鍰7千2百元，並記違規點數4點，於
    法自屬有據。
五、從而，本件異議人確有上開違規之情事，則原處分機關依道
    路交通管理處罰條例第53條第1項、第60條第1項、第63條第
    1項第1款、第3款規定，及違反道路交通管理事件統一裁罰
    基準表之裁處標準，裁處罰鍰7千2百元，並記違規點數4點
    ，於法並無違誤或不當之處。是本件異議為無理由，應予駁
    回。
六、據上論斷，應依道路交通管理處罰條例第87條第2項、道路
    交通案件處理辦法第19條，裁定如主文。
中    華    民    國    99    年    6     月    9     日
                  交通法庭  法  官  蘇錦秀
以上正本證明與原本無異。
如不服本裁定，應於裁定送達後5日內向本院提出抗告狀（須附
繕本）。
                            書記官  劉晨輝
中    華    民    國    99    年    6     月    11    日

司法院資訊處製作；財團法人民間司法改革基金會備份。
